臺灣彰化地方法院民事裁定
109年度消債更字第134號
聲  請  人  
即  債務人  廖子賜

上列聲請人因消費者債務清理事件聲請更生，本院裁定如下：
    主  文
債務人甲○○自民國110年3月31日下午4時起開始更生程序。
命司法事務官進行本件更生程序。
    理  由
一、按債務人不能清償債務或有不能清償之虞者，得依本條例所
    定更生或清算程序，清理其債務。債務人無擔保或無優先權
    之債務總額未逾新臺幣（下同）1,200萬元者，於法院裁定
    開始清算程式或宣告破產前，得向法院聲請更生。消費者債
    務清理條例（下稱消債條例）第3條、第42條第1項分別定有
    明文。債務人之清償能力係處於流動性狀態，聲請時與法院
    裁定時之清償能力未必一致，應以法院裁定時為判斷基準時
    。次按債務人對於金融機構負債務者，在聲請更生或清算前
    ，應向最大債權金融機構請求協商債務清償方案，或向其住
    、居所地之法院或鄉、鎮、市、區調解委員會聲請債務清理
    之調解，消債條例第151條第1項亦有明文。此係採前置協商
    主義，是債務人於協商程序中，自應本於個人實際財產及收
    支狀況，依最大誠信原則，商討解決方案；如終究不能成立
    協商，於聲請更生或清算時，法院審酌上開條文所謂「不能
    清償或有不能清償之虞」，允宜綜衡債務人全部收支、信用
    及財產狀況，評估是否因負擔債務，而不能維持人性尊嚴之
    最基本生活條件，所陳報之各項支出，是否確屬必要性之支
    出，如曾有協商方案，其條件是否已無法兼顧個人生活之基
    本需求等情，為其判斷之準據。又按法院開始更生程序之裁
    定，應載明其年、月、日、時，並即時發生效力。法院裁定
    開始更生或清算程序後，得命司法事務官進行更生或清算程
    序。消債條例第45條第1項、第16條第1項前段定有明文。
二、聲請意旨略以：伊因有不能清償債務之虞，前與最大債權銀
    行中國信託商業銀行股份有限公司（下稱中信銀行）於民國
    109年11月10日踐行法院前置調解（案號：本院109年度司消
    債調字第231號，該案卷下稱前置調解卷），惟調解不成立
    。復未經法院裁定開始清算程序或宣告破產，爰向本院聲請
    更生等語。
三、經查：
  ㈠程序方面：聲請人前與中信銀行踐行調解，惟調解不成立等
    情，業經本院調取前置調解卷，核閱屬實。
  ㈡聲請人債務概況：依各債權人之陳報，聲請人無擔保債務餘
    額合計為8,720,044元（前置調解卷第59頁至第61頁、第64
    頁、第67頁至第68頁、第86頁至第87頁、本院卷第69頁至第
    73頁、第109頁至第113頁、第137頁至第139頁）。
  ㈢聲請人資力狀況：
　　1.薪資或固定收入：聲請人務農維生，每月收入約3萬元。
　　2.其他財產：聲請人之存款合計102元（前置調解卷第26頁
    至第39頁），名下有車牌號碼00-0000、BZ-0488號之汽車各
    一輛（本院卷第161頁、第169頁）。此外，聲請人查無其他
    財產可供清償債務，有聲請人106至108年度稅務電子閘門財
    產所得資料調件明細表附卷可參（本院卷第171頁至第176頁
    ）。
　㈣聲請人支出狀況：
　　1.必要生活費支出：按債務人必要生活費用，以最近1年衛
      生福利部或直轄市政府所公告當地區每人每月最低生活費
      1.2倍定之，消債條例第64條之2第1項定有明文。聲請人
      固未具體說明其每月必要生活費用支出項目及數額為何，
      惟本院參酌110年臺灣省每人每月最低生活費為13,288元
      ，並據以計算之債務人必要生活費用為每月15,946元【計
      算式：13,288元×1.2倍＝15,946元，元以下四捨五入，下
      同】，認以該金額定其每月必要生活費，核屬適當。
　　2.扶養費：聲請人陳稱：每月需支出其1名未成年子女之扶
      養費14,866元等語（本院卷第164頁）。按受扶養者之必
      要生活費用準用第64條之2第1項規定計算基準數額，並依
      債務人依法應負擔扶養義務之比例認定之，消債條例第64
      條之2第2項定有明文。經查聲請人之未成年子女現年約2
      歲，有受扶養之必要，參酌前揭規定、民法第1115條第1
      項、第3項、第1116條之2規定意旨，應由聲請人與其前配
      偶廖苡鈞共同負擔，並衡諸該名未成年子女現與聲請人同
      住（本院卷第165頁），故以15,946元作為該名未成年子
      女每月必要生活費用，扣除其每月所領取之育兒津貼2,50
      0元（本院卷第152頁）後，則聲請人依扶養義務比例，每
      月應負擔6,723元【計算式：（15,946元－2,500元）÷2人＝
      6,723元】，逾此部分難認有支出之必要。
  ㈤依上所述，聲請人前開每月收入3萬元，扣除上揭個人必要生
    活費用15,946元及扶養費6,723元後，尚有餘額7,331元【計
    算式：3萬元－15,946元－6,723元＝7,331元】可供清償所積欠
    之債務。聲請人如以該餘額清償所積欠之債務8,720,044元
    ，尚須逾99年之期間始得清償完畢【計算式：8,720,044元÷
    7,331元≒1,189個月，約99年】，遑論尚有利息及違約金待
    清償，聲請人還款年限顯然更長；酌以聲請人其他財產價值
    不高，所能提供清償債務範圍亦屬有限。是聲請人實有藉助
    更生制度調整其與債權人間之權利義務關係而重建其經濟生
    活之必要，洵可認定。
四、據上論結，本院綜合聲請人之清償能力，堪認聲請人客觀上
    對已屆清償之債務有不能清償或難以清償之虞，又其所負無
    擔保或無優先權之債務未逾1,200萬元，且未經法院裁定開
    始清算程序或宣告破產。復查本件無消債條例第6條第3項、
    第8條或第46條各款所定駁回更生聲請之事由存在，則聲請
    人聲請更生，洵屬有據，應予准許。至聲請人於更生程序進
    行中，應說明：就前揭財產是否一併納入更生方案；並提出
    足以為債權人會議可決或經法院認為公允之更生方案以供採
    擇。而司法事務官於進行本件更生程序、協助聲請人提出更
    生方案時，亦應依聲請人之薪資變化、社會常情及現實環境
    衡量聲請人之償債能力，並酌留其生活上應變所需費用，進
    而協助聲請人擬定允當之更生方案，始符消債條例重建債務
    人經濟生活之立法目的，附此敘明。爰依消債條例第11條第
    1項、第45條第1項、第16條第1項，裁定如主文。
　　　　
中　　華　　民　　國　　110 　年　　3 　　月　　31　　日
              民事第四庭    法　　　官　徐沛然
以上正本係照原本作成。
本件不得抗告。
中　　華　　民　　國　　110 　年　　3 　　月　　31　　日
                            書　記　官　蔡明株